臺灣臺北地方法院刑事判決　　　　　　　　　　　　　九十三年度訴字第九二四號
　　公　訴　人　臺灣臺北地方法院檢察署檢察官
 　 被　　　告　甲○○
右列被告因偽造文書等案件，經檢察官提起公訴（九十三年度偵字第九七八六號），
被告就被訴事實為有罪之陳述，本院改依簡式審判程序審理，判決如左：
    主  文
甲○○連續行使偽造私文書，足以生損害於他人，處有期徒刑陸月，如易科罰金，以
參佰元折算壹日。信用卡簽帳單（特約商店存根聯）伍張，其上持卡人簽名欄內偽造
之「乙○○」簽名各壹枚、補發之乙○○中國信託商業銀行股份有限公司信用卡壹張
（卡號0000000000000000）及變造乙○○
。
    事  實
一、甲○○基於意圖為自己不法所有及偽造文書之概括犯意，利用曾代辦乙○○申請
 　 慶豐商業銀行股份有限公司（下稱慶豐商銀）信用卡之機會，取得乙○○
 　 影本及相關資料，並得知乙○○之中國信託商業銀行股份有限公司（下稱中國信
 　 託商銀）信用卡已停卡，竟於民國九十三年五月十五日凌晨零時四十分，冒用乙
 　 ○○名義，以電話向中國信託商銀之承辦員詐稱信用卡遺失，且因購買新屋之故
 　 ，要求補發新卡並更改信用卡之寄送地址，致中國信託商銀之承辦人員陷於錯誤
 　 ，將補發之信用卡（卡號0000000000000000）郵寄予甲○○使
    用；俟甲○○於取得上開信用卡後，除於信用卡背面偽簽乙○○署名外，即於附
    表所示時、地及特約商店，連續執持上開信用卡盜刷消費，並於消費時，由甲○
    ○在簽帳單上偽簽「乙○○」之署名（一式二聯，每聯各一枚），以取信各該特
    約商店，而偽造不實之私文書簽帳單，進而將之交還予各該特約商店之店員，主
    張其已收受商品或服務之意思表示而行使之，使各該特約商店之店員陷於錯誤，
    而如數交付財物或提供服務，而甲○○共計冒刷新台幣（下同）一千一百零二元
    ，足生損害於中國信託商銀對信用卡消費管理之正確性、乙○○及各該特約商店
    。嗣於同月二十七日下午四時二十三分，甲○○復持上開信用卡至某通訊行欲消
    費二萬五千元，經中國信託商銀承辦人員發覺有異，即以電話聯絡「乙○○」本
    人，惟因無法連繫上，旋將甲○○持有之信用卡控管，甲○○復於同日晚間九時
    許，再持於不詳時、地，以換貼照片之方式變造乙○○
    區○○路十八號中國信託商銀欲撤銷控管而行使上開變造
    銀人員報警及聯絡「乙○○」前來當面對質而悉上情。
二、案經臺北市政府警察局信義分局報請臺灣臺北地方法院檢察署檢察官偵查起訴。
    理  由
一、右揭事實，業據被告甲○○於本院審理時坦承犯行不諱，核與證人即告訴人乙○
    ○於警詢中及檢察官偵訊中指訴情節，暨證人林俊鴻於檢察官偵訊中證述情節均
    相符合；此外，復有康是美生活藥妝店─北醫門市簽帳單影本二紙、真鍋─安和
    店簽帳單影本一紙、惠康百貨股份有限公司簽帳單影本一紙、被告盜刷之明細表
    一紙、補發之乙○○中國信託商銀信用卡一張（卡號000000000000
    0000）、變造之乙○○
    卡申請書。足認被告出於任意性之自白，確與事實相符，足堪採為證據。本件事
    證明確，被告上開犯行洵堪認定，應予依法論科。
二、又持信用卡交易，基本上於信用卡中心不依契約給付持卡人所消費之帳款予特約
    商店時，持卡人對於特約商店仍直接負有給付價金義務，從而持信用卡交易與通
    常之買賣，並無差異，僅在價金給付上由發卡銀行經由信用卡中心代為付帳，而
    發卡銀行經由信用卡中心給付特約商店價金時，則事後之權利關係發生變動，亦
    即由持卡人對於發卡銀行負擔給付價金債務而已。是持卡人與特約商店間之交易
    ，乃係以信任關係為基礎的繼續的信用販賣契約，倘持卡人並無支付價金之意思
    與能力，向特約商店提示信用卡消費，係屬對特約商店店員施行詐欺；持卡人於
    該簽帳單簽名之用意與票據背書大致相同，皆係對所簽之金額負責之意，具私文
    書性質。
三、被告冒用告訴人名義盜刷信用卡簽帳消費之行為，使告訴人有受發卡銀行追償之
    虞，並造成發卡銀行財產直接受有損害，顯足以生損害於發行信用卡之中國信託
    商銀及告訴人。核被告冒用告訴人名義，使中國信託商銀之承辦人員陷於錯誤，
    補發乙○○信用卡（卡號0000000000000000），並持該補發之
    信用卡簽帳消費之行為，係犯刑法第二百十六條、第二百十條之行使偽造私文書
    罪及同法第三百三十九條第一項之詐欺取財罪。被告以換貼照片之方式變造乙○
    ○
    特種文書罪；被告偽造乙○○署押及將乙○○之
    均係偽造私文書及變造特種文書之部分行為；而其偽造、變造後復持以行使，偽
    造、變造之低度行為均為行使之高度行為所吸收，應不另論罪。又被告先後多次
    行使偽造私文書及詐欺取財犯行，時間緊接，犯罪構成要件相同，顯係出於概括
    之犯意為之，為連續犯，均依刑法第五十六條之規定論以一罪，並加重其刑。再
    上開各罪間，有方法結果之牽連關係，依牽連犯之規定從一重之連續行使偽造私
    文書罪處斷。爰審酌被告前科素行及其智識程度、生活狀況等一切情狀，量處如
    主文所示之刑，並諭知易科罰金之折算標準，以示懲儆。
四、上開信用卡簽帳單之客戶存根聯五張，其上持卡人簽名欄內偽造之「乙○○」簽
    名各一枚，不問屬於被告與否，均依刑法第二百十九條規定沒收之。至被告所持
    之簽帳單存根聯，均未扣案，被告又供述隨意拋棄，現又無證據證明現尚存在，
    為避免執行之困難，尚無庸另為沒收之諭知。另補發之乙○○中國信託商業銀行
    股份有限公司信用卡一張（卡號0000000000000000）及變造乙
    ○○
    項第三款規定沒收。
據上論斷，應依刑事訴訟法第二百七十三條之一第一項、第二百九十九條第一項前段
，刑法第五十六條、第二百十六條、第二百十條、第二百十二條、第三百三十九條第
一項、第五十五條、第四十一條第一項前段、第二百十九條、第三十八條第一項第三
款，罰金罰鍰提高標準條例第一條前段、第二條，判決如主文。
本案經檢察官李傳侯到庭執行職務
中　　　華　　　民　　　國　　九十三　　年　　　九　　　月　　二十一　　日
                                      臺灣臺北地方法院刑事第七庭
                                          法  官 梁耀鑌
右正本證明與原本無異。
如不服本判決，應於判決送達後十日內向本院提出上訴狀（應抄附繕本）。告訴人或
被害人如對於本判決不服者，應具備理由請求檢察官上訴，其上訴期間之計算係以檢
察官收受判決正本之日期為準。
                                          書記官 楊志純
中　　　華　　　民　　　國　　九十三　　年　　　九　　　月　　二十一　　日
附錄本案論罪科刑法條全文：
刑法第二百十條
 (偽造變造私文書罪)
偽造、變造私文書，足以生損害於公眾或他人者，處五年以下有期徒刑。
刑法第二百十二條
(偽造變造特種文書罪)
偽造、變造護照、旅券、免許證、特許證及關於品行、能力服務或其他相類之證書、
介紹書，足以生損害於公眾或他人者，處一年以下有期徒刑、拘役或三百元以下罰金
。
刑法第二百十六條
 (行使偽造變造或登載不實之文書罪)
行使第二百十條至第二百十五條之文書者，依偽造、變造文書或登載不實事項或使登
載不實事項之規定處斷。
刑法第三百三十九條
(普通詐欺罪)
意圖為自己或第三人不法之所有，以詐術使人將本人或第三人之物交付者，處五年以
下有期徒刑、拘役或科或併科一千元以下罰金。
以前項方法得財產上不法之利益或使第三人得之者，亦同。
前二項之未遂犯罰之。
┌──┬─────────┬─────────────┬────────┐
│次數│消費時間　　　　　│特約商店名稱　　　　　　　│消費金額（備註）│
├──┼─────────┼─────────────┼────────┤
│ 一 │九十三年五月廾七日│康是美生活藥妝店─北醫門市│一百八十元　　　│
│　　│下午一時四十六分　│（臺北市○○區○○街二六五│　　　　　　　　│
│　　│　　　　　　　　　│號一樓）　　　　　　　　　│　　　　　　　　│
├──┼─────────┼─────────────┼────────┤
│ 二 │九十三年五月廾七日│同右　　　　　　　　　　　│三十三元　　　　│
│　　│下午一時四十七分　│　　　　　　　　　　　　　│　　　　　　　　│
├──┼─────────┼─────────────┼────────┤
│ 三 │九十三年五月廾七日│真鍋─安和店　　　　　　　│三百六十元　　　│
│　　│下午三時十八分　　│（臺北市○○區○○路二段六│　　　　　　　　│
│　　│　　　　　　　　　│十五號）　　　　　　　　　│　　　　　　　　│
├──┼─────────┼─────────────┼────────┤
│ 四 │九十三年五月廾七日│惠康百貨股份有限公司　　　│一百九十九元　　│
│　　│下午四時十三分　　│（臺北市○○區○○路四段二│　　　　　　　　│
│　　│　　　　　　　　　│九六號Ｂ１樓）　　　　　　│　　　　　　　　│
├──┼─────────┼─────────────┼────────┤
│ 五 │九十三年五月廾七日│海翁川菜客家菜海鮮館　　　│三百三十元　　　│
│　　│下午六時七分　　　│（臺北市○○區○○街五十四│（無簽帳單影本）│
│　　│　　　　　　　　　│號一樓）　　　　　　　　　│　　　　　　　　│
└──┴─────────┴─────────────┴────────┘
